臺灣高等法院高雄分院刑事裁定　　　　　　　　　　九十二年度聲更(二)字第三號
　　聲請人即
　　抗告人　　　甲○○
右聲請人對於本院九十年度上更(一)字第三五八號偽造有價證券案件聲請回復原狀，本
院裁定如左：
      主      文
聲請駁回。
      理      由
一、聲請意旨略以：聲請人因涉犯偽造有價證券案件，經最高法院發回更審後，聲請
    人並未曾收受法院傳喚通知，鈞院竟逕行判決，而告確定，經聲請補發九十年度
    上更(一)字第三五八號刑事判決書後，發現判決書所載地址為高雄市三民區○○○
    街二一五號、台南市○區○○路一段四八四巷八六弄二號、高雄市○○區○○路
    十七號三樓，聲請人從未住過上開地址，因聲請准予回復原狀等情。
二、按非因過失，遲誤上訴、抗告或聲請再審之期間，或聲請撤銷或變更審判長、受
    命推事、受託推事裁定或檢察官命令之期間者，於其原因消滅後五日內，得聲請
    回復原狀，刑事訴訟法第六十七條第一項規定。所謂非因過失係指其遲延之事由
    ，非可歸責應為訴訟行為人，即遲誤期間係因聲請人非因過失而遲誤致不能遵守
    而言，並非「不」遵守（如捨棄上訴權、抗告權致法定期間經過），亦非「無從
    」遵守（如因法院未踐行送達程序致期間無從進行）而言（參看陳樸生著刑事訴
    訟法實務第一七七頁，林俊益著刑事訴訟法概論上冊第二二六頁）。本件聲請人
    以本院九十一年度上更 (一)字第三五八號偽造有價證券之確定判決（應指判決
    書正本），未受合法送達，聲請回復原狀，惟判決書正本未能合法送達，上訴期
    間即未開始計算，則並無遲誤上訴期間之情形（最高法院二十二年上字第一三七
    一號判例參照），自毋庸為回復原狀之聲請，合先敘明。
三、聲請人之真意應係爭執本院九十一年度上更 (一）字第三五八號偽造有價證券一
    案之開庭通知，伊未受合法傳喚致未到庭，及嗣後之判決書，伊亦未受合法送達
    ，是該案應尚未確定乙節。經查：
（一）本院審理八十六年度上訴字第一八三六號被告甲○○偽造有價證券等案件，被
      告之上訴狀所載住居所為「高雄市○○區○○路十七號三樓」，於調查審理中
      ，先後設籍「台南市○○路○段四八四巷八六弄二號」、「高雄市○○區○○
      路一九九巷九號」、居「高雄市○○區○○路十七號三樓」，經本院判決後，
      依「高雄市○○區○○路十七號三樓」送達判決書，被告於八十八年四月十二
      日、四月廿一日上訴三審之聲明上訴狀及上訴理由狀所載住居所亦為「高雄市
      三民區○○路十七號三樓」，嗣經最高法院發回更審，本院以九十年度上更(一)
      字第三五八號審理中，經向「高雄市○○區○○路十七號三樓」及「台南市○
      ○路○段四八四巷八六弄二號」送達傳票，均因遷移而未能送達，經於九十年
      十月廿三日查詢法務部戶役政連結作業系統、被告之地址為「高雄市三民區○
      ○○街二一五號」，乃依該址送達傳票，仍查無其人（按該址係高雄市三民區
      戶政事務所，被告原設籍台南市○○路○段四八四巷八六弄二號，八十七年二
      月二十日遷入高雄市○○區○○路一九九巷九號，嗣因被告去向不明，經高雄
      市三民戶政事務所簽准於九十年六月一日逕為住址變更登記為高雄市三民區○
      ○○街二一五號，有高雄市三民戶政事務所傳真之甲○○之戶籍謄本在卷可憑
      ），乃依法以公示送達方式送達九十一年二月八日之審理傳票，被告即聲請人
      甲○○仍未於審理期日到庭，本院逕以被告缺席為判決，判決書亦以公示送達
      方式送達，此經本院調卷核閱無訛，是本院審理九十年度上更(一)字第三五八號
      偽造有價證券案件，所為之歷次送達，尚無違誤。
（二）至聲請人所提八十七年三月八日補發之身分證影本，其上地址固記載「高雄市
      三民區○○路一九九巷九號」，惟該址已因聲請人去向不明，經高雄市三民戶
      政事務所依法於九十年六月一日逕為變更登記住址為「高雄市三民區○○○街
      二一五號」，已如上述，是不能以該身分證上所載住址，而謂聲請人於本院為
      前開送達時住於該處。
（三）又聲請人具狀指稱遭不明人士將其住址擅自遷移至高雄市三民區○○○街二一
      五號，以至法院無法為送達云云。惟按戶籍法第四十七條第四項規定「全戶遷
      離戶籍地，未於法定期間申請遷出登記，無法催告，經房屋所有權人或地方自
      治機關申請，戶政事務所得逕為遷出登記。」，同法施行細則第十五條第四項
      亦規定「戶政事務所依本法第四十七條第四項及第五項逕為登記者，應將全戶
      戶籍暫遷至戶政事務所並註明地址，同時通報警察機關依查尋人口處理。」。
      本件因全戶已遷離戶籍地，未於法定期間申請遷出登記，該屋所有權人詹益誌
      乃於八十九年十二月二十一日向高雄市三民區第一戶政事務所提出申請，經該
      戶政事務所向相關單位查詢結果，均查無聲請人現住地址，該事務所乃依上開
      規定逕將其戶籍遷至該事務所之所址即高雄市三民區○○○街二一五號，有該
      事務所九十三年二月九日高市民一戶字第Ｚ○○○○○○○○○號函暨所附房
      屋所有權人詹益誌之申請書影本在卷可考，是上開事務所逕為聲請人之戶籍變
      更，尚非無據，聲請人所指戶籍遭人擅自遷移云云，容有誤會。
（四）又聲請人主張其為收受文書之送達，前已向法院陳明其居所為「高雄市○○區
      ○○路五三一號十三樓之一」，並有地址變更聲請狀副本及郵局回條可證云云
      。惟訊諸聲請人於本院陳稱：上開資料，伊於九十年放於嘉義市○○路之家中
      ，除伊本人外，無人可以替伊取回云云，聲請人具狀指伊歷次訴訟均委由其代
      撰變更地址聲請狀之證人林維毅，雖經本院傳喚未到庭，惟具狀稱：上揭偽造
      有價證券一案，並未受聲請人之委任代撰變更住址陳報狀，亦未代其保管該陳
      報狀，經向聲請人查詢，告知上開變更住址陳報狀及郵局回條均存放於台中倉
      庫，須其親往領取等語，有刑事陳述狀一份附卷可考。所述關於是否曾委任林
      維毅代撰變更住址陳報狀，及上開文件現置於何處，所供證情節並非一致，是
      聲請人是否確曾向法院陳明其居所為「高雄市○○區○○路五三一號十三樓之
      一」，並已陳報地址變更聲請狀，或究有無上開陳報狀副本及郵局回條，即非
      無疑。
四、綜具上述，聲請人之未受送達，係因自己之過失，離去住、居所而未向本院陳報
    所致，依前開說明，本院所為之前開送達均屬合法有據。聲請人以前詞聲請「回
    復原狀」，為無理由，應予駁回。
五、據上論斷，應依刑事訴訟法第二百二十條，裁定如主文。
中    華    民    國      九十三      年      三      月       十六     日
                              臺灣高等法院高雄分院刑事第五庭
                                  審判長法官  曾永宗
                                        法官  邱永貴
                                        法官  陳明富
右正本證明與原本無異。
如不服本裁定應於送達後五日內向本院提出抗告狀。
                                  法院書記官  張宗芳
中    華    民    國      九十三      年      三      月       十六     日
